【裁判字號】    98,訴,2535
【裁判日期】    990210
【裁判案由】    侵權行為損害賠償
【裁判全文】
臺灣板橋地方法院民事判決              98年度訴字第2535號
原      告  華山產物保險股份有限公司
法定代理人  清理人財團法人保險事業發展中心
法定代理人  乙○○
訴訟代理人  甲○○
被      告  潘文龍
被      告  潘國文
上列當事人間侵權行為損害賠償事件，本院於99年2月2日言詞辯
論終結，判決如下：
    主  文
被告應連帶給付原告新台幣壹佰貳拾萬元，及民國九十八年十月
十三日起至清償日止，按年息百分之五計算之利息。
原告其餘之訴駁回。
訴訟費用由被告連帶負擔十分之八，餘由原告負擔。
    事實及理由
壹、程序上理由
一、本件被告潘文龍未於言詞辯論期日到場，核無民事訴訟法第
    386 條各款所列情形，爰依原告之聲請，由其一造辯論而為
    判決。
二、訴狀送達後，原告不得將原訴變更或追加他訴。但有擴張或
    減縮應受判決事項之聲明者，不在此限，民事訴訟法第255
    條第1項第3款載有明文。原告原起訴聲明請求被告應自96年
    10月8日起算利息，嗣於98年12月22日言詞辯論期日縮減聲
    明為利息起算日自起訴狀繕本送達翌日起算，核無不合，應
    予准許。
貳、實體上理由
一、原告起訴主張：原告承保被保險人古孟宸所有車號PH7-589
    號（以下簡稱系爭機車）機車之強制險，訴外人潘文山酒醉
    駕駛系爭機車於民國（下同）95年4月5日下午8時5分許，行
    經台北縣鶯歌鎮○○街往鶯歌方向，逆向行駛於對向車道，
    致與訴外人陽明生駕駛車號NHQ-270號機車，由鶯歌往龜山
    方向行駛時發生對撞，陽明生、潘文生均傷重致死，原告已
    依據強制汽車責任保險法第25條之規定，已於95年6月6日給
    付汽車強制險150萬元予陽明生之繼承人，因潘文生應就本
    件車禍負擔賠償責任，而被告二人為潘文生之繼承人，且未
    拋棄繼承，為此，依據強制汽車責任保險法第33條第1項之
    規定，提起本訴，並聲明：被告應連帶給付原告150萬元，
    及起訴狀繕本送達翌日起至清償日止，按年息百分之五計算
    之利息。
二、被告潘國文則以：對於潘文山之酒測值很高並無意見，依據
    道路交通事故現場圖所示，散落物均在潘文山之行車方向，
    因此，潘文山並未逆向行駛，並有證人李明傑之證詞可證等
    語置辯，並聲明：駁回原告之訴。
三、被告潘文龍方面：
    被告潘文龍未於言詞辯論期日到場，亦未提出準備書狀作何
    聲明或陳述。
四、原告主張原告承保被保險人古孟宸所有系爭機車之強制險，
    訴外人潘文山駕駛系爭機車於95年4月5日下午8時5分許，行
    經台北縣鶯歌鎮○○街往鶯歌方向，致與訴外人陽明生駕駛
    車號NHQ-270號機車發生碰撞，陽明生、潘文生均傷重致死
    ，原告已依據汽車責任保險法第25條之規定，給付汽車強制
    險150萬元予陽明生之繼承人，而被告二人為潘文生之繼承
    人，且未拋棄繼承等情，有其提出台北縣政府警察局三峽分
    局交通分隊道路交通事故證明書、台灣板橋地方法院檢察署
    相驗屍體證明書、汽車險理賠計算書、強制汽車責任保險請
    求給付申請書、汽車險肇事處理報告、繼承系統表、本院家
    事庭函文為證，且為被告潘國文所不爭，潘文龍已於相當時
    期受合法送達，並未提出書狀爭執，自堪信為真實。
五、得心證之理由：
    原告主張前揭事實，固提出台北縣政府警察局三峽分局交通
    分隊道路交通事故證明書、台灣板橋地方法院檢察署相驗屍
    體證明書、汽車險理賠計算書、強制汽車責任保險請求給付
    申請書、汽車險肇事處理報告、繼承系統表、本院家事庭函
    文為證，被告則以前詞置辯，因此，本件應審究者為(一)潘文
    生就前揭車禍是否負擔過失責任？茲分述如下：
(一)參以證人邱家薪即三峽分局鶯歌分駐所警員於台灣板橋地方法
  院檢察署受理被告柯志裕涉嫌過失致死事件時於95年9月20日
  訊問時證述：「（問：從事發現場散路物狀況是否可以判斷出
  哪部車逆向行駛？）從監視錄影器畫面（時間按卷附三張照片
  順序）看的出來，往鶯歌行駛那部機車是逆向，因為該處有一
  部測速照相，且其前方有無車輛，有可能機車是為了閃避測速
  照相而借對向車道行駛，加上在往龜山方向的車道散落物比較
  多，應該是往鶯歌方向的那部機車行駛時與往龜山方向行駛的
  機車對撞的可能性較高」等語，有本院依職權調閱95年度偵字
  第22985號卷證可按（見該偵查卷第131頁），參以監視器所拍
  攝於同日晚上8時5分之畫面，係由潘文山駕駛系爭機車行駛於
  對向車道中線之位置（見同偵查卷第80至81頁），再佐以陽明
  生之妹妹楊秀福於警詢時陳述：陽明生當時駕車係前往龜山方
  向欲往住處及其所有之菜園處等語（見同偵查卷第9頁），再
  者，徵之證人曾暉富即潘文山之友人證述：潘文山當時駕車前
  往鶯歌車站欲接其女友等語（見同偵查卷第14頁），因此，潘
  文山應係駕駛系爭機車往鶯歌方向行駛，核與前揭監視器所拍
  攝之情形相符，陽明生應係往龜山方向，再佐以道路交通事故
  現場圖所示，潘文山所駕駛之系爭機車係倒在往龜山方向，陽
  明生駕駛之前揭機車係倒在往鶯歌鎮方向，二車應係車道中相
  互對撞，且散落物均集中於往龜山方向，因此，二車撞擊點應
  在往龜山方向，因此，潘文山應係逆向行駛，應堪認定。
(二)再者，潘文山死亡時之血液生化檢驗報告為ETHYLALCOHOL，
  159，較之標準值為50以下高出甚多，換算呼氣值為0.795mg/
  l，有急診報告黏貼紙頁可按（見同偵查卷第32頁），顯已酒
  醉，已達於不能駕車之情形，且為被告潘國文所不爭，因此，
  潘文山亦有酒醉駕車之情形，自有過失。
(三)損害之發生或擴大，被害人與有過失者，法院得減輕賠償金額
  或免除之，民法第二百十七條第一項定有明文。此項規定之目
  的，在謀求加害人與被害人間之公平，故在裁判上法院得以職
  權減輕或免除之（最高法院民事85年台上字第1756號判例意旨
  參照）。又汽車交通事故之發生，如可歸責於被保險人以外之
  第三人，保險人於保險給付後，得代位行使被保險人對於第三
  人之請求權。但其所得請求之數額，以不逾保險給付為限。強
  制汽車責任保險法【民國94年2月5日修正】第33條第1項載有
  明文。而強制汽車責任保險法第33條第1項所稱之「求償」，
  應為代位權之行使，即法定的債之移轉，移轉前後債權具有同
  一性，即保險人所行使之權利，係被害人或第三人因車禍事件
  得對加害人行使之侵權行為損害賠償請求權。參以證人邱家薪
  於台灣板橋地方法院檢察署受理被告柯志裕涉嫌過失致死事件
  時於95年9月20日訊問時證述：「（問：往龜山方向的車輛在
  本件事故有否過失？）往龜山方向的車輛有未注意車前狀況的
  過失，因為該處雖是雙向各一機車道，按照交通規則並沒有規
  定車輛不得靠中線行駛，但往龜山方向車輛應隨時注意車前狀
  況，發現鶯歌方向行駛的機車，在逆向行駛其車道，應採取迴
  避措施」等語，有本院依職權調閱95年度偵字第22985號卷證
  可按（見該偵查卷第131頁），汽車行駛時，駕駛人應注意車
  前狀況，為道路交通安全規則第97條第1項第2款所明定。本件
  車禍肇生係因潘文山駕車行經前揭路段，酒醉且逆向行駛為肇
  事主因，陽明生駕車未注意車前狀況為亦與有過失，潘文山
  本件車禍之發生固應負過失責任，本院因認陽明生本件車禍之
  發生應負擔百分之20之過失比例。揆之前開說明，原告亦應負
  擔陽明生之過失責任，因此，原告所受之損害總計為120萬元
  【計算公式：[1, 500, 000X80% =1,200,000】，逾此部分，
  應予駁回。
(四)綜上，被告二人為潘文山之繼承人，亦未拋棄繼承，為被告所
  不爭，自應就潘文山前揭債務負連帶清償之責，據此，原告本
  於繼承之法律關係及強制汽車責任保險法第33條第1項之規定
  ，請求被告連帶給付120萬元及自起訴狀繕本送達翌日即98年
  10 月13日起至清償日止，按年利率百分之五計算之利息，洵
  屬正當，應予准許，逾此部分之請求，則屬無據，應予駁回。
六、本件事證已明，兩造其餘攻擊防禦方法及爭點，核與本件判
    決結果無涉，爰不一一論述。又被告潘國文聲請傳訊證人李
    明傑欲證明潘文山並未逆向行駛云云，核與前揭道路交通事
    故現場圖之事證不符，自無傳訊之必要
七、結論：原告之訴為一部有理由、一部無理由，依民事訴訟法
    第385條第1項前段、第79條，判決如主文。
中    華    民    國    99    年    2    月    10   日
                  民事第三庭    法  官  徐玉玲
以上正本係照原本作成
如對本判決上訴，須於判決送達後20日內向本院提出上訴狀
中    華    民    國    99    年    2    月    10   日
                                書記官  陳靜怡

司法院資訊處製作；財團法人民間司法改革基金會備份。
